臺灣高雄地方法院刑事裁定
　　原處分機關　交通部公路總區高雄區監理所
　　受　處分人　甲○○
　　即　異議人
右列受處分人因違反道路交通管理處罰條例案件，對於交通部公路總區高雄區監理所
九十一年五月二十一日所為之處分（原處分：高監五字第裁八０─00000000
0號），聲明異議，本院裁定如左：
    主  文
異議駁回。
    理  由
一、受處分人即異議人甲○○異議理由略謂：異議人於民國九十一年二月二十二日赴
    南投縣處理公務，行經台十四乙線０點五公里處，遭彰化縣警察局執行攔檢，惟
    員警並未出示證件證明其身份，告知攔檢事由，並出示違規證據，即要求異議人
    提供行照及駕照，逕行舉發異議人違規開立罰單，惟異議人並未有超速之事實，
    且警員亦未當場出示違規事實之證據，嚴重違反相關規定，為此聲明異議。
二、經查：（一）按臨檢：於公共場所或指定處所、路段，由服勤人員擔任臨場檢查
    或路檢，執行取締、盤查及有關法令賦予之勤務，警察勤務條例第十一條第三款
    定有明文。次按道路交通管理之稽查，違規紀錄，由交通勤務警察，或依法令執
    行交通稽查任務人員執行之；公路主管及警察機關就其主管業務，查獲違反道路
    交通管理之行為者，應本於職權舉發或處理之；違反道路交通管理事件統一裁罰
    標準及處理細則第六條亦有明文。是警察機關就違反道路交通管理行為者之舉發
    ，為其依法令執行之勤務要無疑議，從而警察人員為舉發違反道路交通管理行為
    而實施路檢亦屬警察執行勤務之範圍。（二）警察人員執行路檢時，依司法院大
    法官會議釋字第五三五號解釋，固應出示證件表明其為執行人員之身分，並於臨
    檢進行前對在場者告以實施之事由，若警察人員違反上開程序，上開解釋亦認受
    臨檢人可提出異議或提起行政爭訟，然上開解釋文並未就此不適法之執勤行為，
    一併宣告無效，而現行法規對此亦無規定，則警察人員違反上開程序所為之行政
    處分其效力如何，本院認應綜合當時各種事證判斷之，若其違反程序之情節重大
    ，足以影響實質認定時，警察人員所為之處分自應予以撤銷，反之應予維持，以
    維社會秩序。本件異議人雖主張彰化縣警察局交通隊警員攔檢異議人時未告以實
    施之事由，然證人即執勤警員廖勝富則證稱：攔查後即告訴異議人已超速，再請
    其拿出證件等語，而異議人復無法舉證以實其說，自難認執勤警員沒有告知事由
    ；又執勤警員於執行本件路檢時確未出示證件一節，業據證人廖勝富到庭結證屬
    實，然證人及其他執勤人員當時均著有制服，此業據異議人及證人到庭陳述綦詳
    ，則任何人從客觀上均可得知證人係執行勤務之警員，從而證人未出示證件，依
    上開解釋文固有未洽，然依當時客觀情狀，難認證人之執勤有重大之瑕疵而足以
    影響其實質之認定，自難因警員沒有出示證件而認其舉發內容不實應予撤銷。（
    三）本件執勤警員係以配置在巡邏車上之雷達測速器測定異議人之車速已超過限
    速十公里以上一節，業據證人廖勝富結證在卷，並有執勤員警當場掣發之舉發違
    反道路交通管理事件通知單在卷可參，而上揭通知單上明明白白記載雷達測速八
    十二公里，超速十二公里，是異議人辯稱伊沒有超速云云不足採信；又巡邏車上
    配置之雷達測速器並無照相之裝置，故無法提供照片供異議人參酌一節，亦據證
    人結證在卷，惟異議人確有超速駕駛之行為，已說明如前，而照片僅係其中一種
    證明方法，並非唯一的方法，自難因舉發單位無照片可資佐證即認異議人沒有超
    速駕駛之行為。綜上所述，異議人所言不足採信，是原處分機關據以援引道路交
    通管理處罰條例第四十條、第六十三條第一項規定，裁處罰鍰一千七百元，並記
    違規點數一點，並無不當。本件異議為無理由，應予駁回。
二、據上論斷，應依道路交通案件處理法第十九條，裁定如主文。
中      華      民      國    九十一    年      八      月      一      日
                                臺灣高雄地方法院交通法庭
                                    法  官    李淑惠
右正本證明與原本無異。
如不服本裁定，應於裁定送達後五日內，向本院提出抗告狀。
                                    書記官    曾秀鳳
中      華      民      國    九十一    年      八      月      一      日
